臺灣高等法院花蓮分院刑事判決　 95年度上重更(二)字第148號
上訴人即被告　甲○○
　　　　　　　　　　　現於臺灣花蓮監獄執行中
指定　辯護人　陳清華律師
上列上訴人即被告因違反毒品危害防制條例等案件，不服臺灣花
蓮地方法院94年度訴字第57號中華民國94年9月30日第一審判決
（起訴案號：臺灣花蓮地方法院檢察署93年度偵字第2660號、94
年度毒偵字第180號、94年度偵字第610號），提起上訴，判決後
經最高法院第二次發回更審，本院判決如下：
    主　文
原判決關於甲○○共同連續販賣第一級毒品及定執行刑部分撤銷
。
甲○○共同連續販賣第一級毒品，累犯，處無期徒刑，褫奪公權
終身。扣案之第一級毒品海洛因拾捌包（淨重伍捌點陸壹公克）
及毒品分裝殘渣袋壹大包中之第一級毒品海洛因，均沒收銷燬之
。0000－000000號及0000－000000號手機貳支及第一級毒品海洛
因拾捌包之外包裝（重柒點肆柒公克）、毒品分裝殘渣袋壹大包
、毒品分裝袋壹大包、分裝毒品湯匙參支、研磨毒品用研磨皿貳
組、電子磅秤壹台、販賣毒品帳冊參本，均沒收。未扣案之販賣
第一級毒品所得新臺幣壹萬參仟元，沒收之，如全部或一部不能
沒收時，以其財產抵償之。
    事  實
一甲○○ (綽號「旺仔」、「阿旺」)，曾於民國（下同）89年
  間因施用毒品案件，經法院判處有期徒刑8月；復於90年間再
  犯施用毒品案件，經法院判處有期徒刑10月，二罪接續執行，
  於92年10月7日縮短刑期期滿，執行完畢。詎甲○○仍不知悔
  改，除再施用第一、二級毒品、非法寄藏槍彈及販賣第二級毒
  品外（均經原審判決確定），復與同居人李靜芬 (李靜芬部分
  業經判處罪刑確定)共同意圖營利，基於販賣第一級毒品海洛
  因之概括犯意，以甲○○所有之0000－000000號手機及李靜芬
  所有之0000－000000號手機，彼等2人並借用他人所有之0000
  －000 000號手機為犯罪工具，先在電話中與購買者商議好交
  易第一級毒品海洛因之內容後，再由甲○○單獨或與李靜芬一
  同前往約定地點，將第一級毒品海洛因交付買受者之交易方式
  ，於93年7月30日晚上9時許，在花蓮市後火車站7-11便利超商
  附近，販賣新台幣（下同）5,000元之海洛因予雷國威1次，得
  款5,00 0元；又於93年8月27日，在花蓮市後火車站7-11便利
  超商附近、和平路與林森路交叉口、重慶路加油站，販賣海洛
  因予姚連成3次，每次2,000元，共計得款6,000元；又於93年9
  月21日，在花蓮市三商百貨前販賣2,000元之海洛因予姚連成1
  次，得款2,000元。嗣經警於93年12月4日凌晨零時20分許，在
  花蓮市○○○路217號2樓之7甲○○租居處，扣得第一級毒品海
  洛因18包（淨重58.61公克，空包裝重7.47公克），暨其等所
  有供販賣第一級毒品所用之毒品分裝殘渣袋1大包及毒品分裝
  袋1大包、分裝毒品湯匙3支、研磨毒品用研磨皿2組、電子磅
  秤1台、販賣毒品帳冊3本。
二案經花蓮縣警察局移送臺灣花蓮地方法院檢察署檢察官偵查起
  訴。
    理  由
壹、有罪部分：
　一訊之上訴人即被告（以下簡稱被告）甲○○矢口否認上開犯
　  行；辯稱：伊與雷國威於93年7月30日之電話裡雖有談到安
    非他命與海洛因各5,000元，但實際上只有交易安非他命，
    沒有賣海洛因給雷國威；伊跟姚連成只是合資購買海洛因，
    不是賣給他，伊買入之海洛因都是供自己施用，每錢買入價
    是2萬5千元，伊最多1次買入6錢云云。經查：
　　(一)被告與李靜芬2人於93年7月30日晚上9時許，在花蓮市後
      火車站7- 11便利超商附近，販賣5,000元之海洛因予雷國
      威1次部分，業據證人雷國威於警詢中供陳：伊曾於93年7
      月30日向甲○○、李靜芬購買毒品海洛因5,000元，地點
      是在後火車站7-11超商附近；伊精神狀況還可以，不是毒
      癮發作，只是想睡覺等語明確（第2660號偵查卷第94至96
      頁）。且有被告甲○○與證人雷國威與於93年7月30日下
      午5時44分及晚上9時1分之通聯記錄 (通話內容如附件)在
      卷可佐，而被告甲○○於原審亦承認在電話中所指各5千
      元之意思，是指安非他命和海洛因無訛（見原審卷第281
      頁），且證人雷國威於警詢中並未證稱有未完成交易情事
      。再被告就上開通訊監察譯文內容之真實，並不爭執，且
      被告與李靜芬2人自93年4、5月起即同居一處，李靜芬知
      道且幫甲○○送過海洛因、安非他命等情 (被告所涉販賣
      二級毒品部分業經判處罪刑確定)，亦經2人於警詢時供述
      屬實（警卷第9、29、33、38、41頁），足見證人雷國威
      之證詞非虛，被告與李靜芬2人確有販賣5,000元之海洛因
      予雷國威之事實，實堪可認定。證人雷國威嗣於原審及本
      院前審雖改稱甲○○與李靜芬只有販賣給伊安非他命而已
      ，沒有拿海洛因，警詢時剛好毒癮發作又重感冒，警察問
      什麼都是他自己寫的云云；惟雷國威於警詢時已供稱伊精
      神狀況還可以，不是毒癮發作，只是想睡覺等語，足徵雷
      國威翻異前供，無非迴護被告之詞，自以雷國威於警詢中
      所為之陳述較為可信，且該陳述為證明被告犯罪事實之存
      否所必要，依刑事訴訟法第159條之2規定，自得為證據。
      至證人雷國威於上開警詢指證有購買2次海洛因云云，惟
      依照通訊監察所得，僅見被告有與雷國威於7月30日有海
      洛因交易，因之本院自應依卷內證據所示，採取有利於被
      告即僅有販賣5,000元之海洛因予雷國威1次之事實，併予
      敘明。
    (二)被告與李靜芬2人於上開時地販賣海洛因予姚連成部分，
      已據證人姚連成於警詢中供稱：因為伊知道甲○○、李靜
      芬有在賣毒品，為了要有毒品的來源，才透過朋友介紹認
      識他們，伊都是以電話聯絡，約好時間、地點見面交易，
      伊大多找甲○○，也有向李靜芬買毒品，都是向他們購買
      一級毒品海洛因，…，地點在後站7-11超商附近、重慶路
      加油站、三商百貨前等地，因為伊毒癮很大，才會在93年
      8月27日1天內跟他們購買3次毒品，每次2,000元等語明確
      （原審卷第125頁）。又被告與李靜芬2人於93年8月27日
      及93年9月21日販賣海洛因予姚連成4次之事實亦有通訊監
      察譯文附卷可憑（聲拘字第176號卷第37、38、39、42 、
      43頁通話內容如附件）。更何況，被告與李靜芬2人在與
      姚連成一經電話聯絡後，即能在短短的1、2小時之內交貨
      ，顯見被告與李靜芬2人所出售之毒品應在渠等掌握之中
      ，始能及時交貨，否則僅在雙方在通話過程，未見被告與
      李靜芬2人有考慮到自身有無需要毒品，也亦未見有商議
      到合資的出資或分配方式，尤有甚者，被告李靜芬在與姚
      連成電話對話中，姚連成尚有希望李靜芬能給予折扣，凡
      此在在足徵被告與李靜芬2人有販賣海洛因與姚連成。再
      被告與李靜芬2人就上開通訊監察譯文內容之真實，亦不
      爭執，且被告與李靜芬2人自承自93年4、5月起即同居一
      處，李靜芬知道且幫甲○○送過海洛因、安非他命等情，
      有如上述，則被告與李靜芬2人確有販賣海洛因予姚連成
      之事實，亦可認定。證人姚連成雖供稱實際交易成功的約
      有10幾次，惟未供出確切之時地及交易金額，復無通訊監
      察譯文足資佐證，故僅認定被告與李靜芬2人販賣海洛因
      予姚連成4次。證人姚連成嗣於本院前審雖改稱是與甲○
      ○合資購買毒品海洛因云云，惟與被告甲○○於警詢時即
      已承認販賣海洛因之供述不合，足見姚連成翻異前供，亦
      屬迴護被告之詞，自以姚連成於警詢中所為之陳述較為可
      信，且該陳述為證明被告犯罪事實之存否所必要，依刑事
      訴訟法第159條之2規定，自得為證據。
    (三)共同被告李靜芬業於原審供稱：伊拿海洛因給姚連成時，
      都是經過甲○○的同意等語（見原審卷第305頁），且被
      告甲○○在原審亦不否認此情，而供稱：「如果姚連成找
      李靜芬的話，李靜芬會打電話給我，如果我不在，李靜芬
      也會跟我講。李靜芬自己沒有辦法取得海洛因，都是我交
      給李靜芬的」等語甚詳（見原審卷第307頁）。故被告李
      靜芬在本院前審證稱：沒聽過也沒看過甲○○販賣海洛因
      給姚連成或雷國威云云；及被告甲○○在本院供稱：本身
      未販賣海洛因，李靜芬也沒販賣海洛因云云；均顯係互相
      迴護之詞，自難採信。此外，復有在被告甲○○上開租居
      處扣得之第一級毒品海洛因18包（淨重58.61公克，空包
      裝重7.4 7公克）、毒品分裝殘渣袋1大包，暨其等所有供
      犯罪所用之毒品分裝袋1大包、分裝毒品湯匙3支、研磨毒
      品用研磨皿2組、電子磅秤1台、販賣毒品帳冊3本可資佐
      證。上開毒品經送法務部調查局鑑定結果，確含有海洛因
      成分，亦有該局93年12月27日調科壹字第280005568號鑑
      定通知書1紙在卷可參。再毒品買賣，係屬嚴重違法行為
      ，非可公然為之，而販毒之刑度甚重，係眾所週知之事實
      ，依一般經驗法則，販賣毒品者挺而走險，茍非意在營利
      ，所為何來？是被告2人販賣毒品海洛因，係基於營利之
      意圖，已極顯然。本件事證明確，被告2人所辯無非卸責
      之詞，委不足取。
    (四)證人姚連成於警詢中供稱伊自93年6月間起即向被告及李
      靜芬購買海洛因，及被告與李靜芬於警詢時供稱自93年5
      、6月間起開始販賣第一級毒品部分，經核與附件監聽紀
      錄顯示時間不符，此應係證人姚連成、被告與李靜芬記憶
      不清所致，附此敘明。
　二核被告甲○○所為，均係觸犯毒品危害防制條例第4條第1
  　項之販賣第一級毒品罪。被告與李靜芬2人間有犯意之聯絡
    及行為之分擔，為共同正犯。又被告販賣前持有海洛因之低
    度行為，應為販賣海洛因之高度行為所吸收，不另論罪。又
    被告先後多次販賣第一級毒品之犯行，時間緊接，犯罪構成
    要件相同，顯係基於概括之犯意為之，應依連續犯之規定，
    論以一罪論，另因販賣第一級毒品罪之法定刑為死刑、無期
    徒刑，依法不得加重其刑（被告行為後，刑法第56條連續犯
    之規定，業於94年1月7日修正公布刪除，並於95年7月1日施
    行，則被告2人之犯行，因行為後新法業已刪除連續犯之規
    定，此刪除雖非犯罪構成要件之變更，但顯已影響行為人刑
    罰之法律效果，自屬法律有變更，依新法第2條第1項規定，
    比較新、舊法結果，仍應適用較有利於被告2人之行為時法
    律即舊法論以連續犯）。再被告甲○○有如事實欄所述之前
    科，其有期徒刑執行完畢後，5年以內再犯本件有期徒刑以
    上之罪，為累犯，惟依法亦不得加重其刑（被告甲○○行為
    後，刑法第47條雖經修正，而自95年7月1日施行。然比較修
    正前、後該條之規定，可知修正前有關累犯之成立，不以再
    犯之罪係故意犯罪為限，而修正後之規定，則以再故意犯罪
    為成立累犯之要件。換言之，本件被告甲○○再犯既係故意
    犯罪，則修正前、後之規定，均成立累犯，則適用修正前之
    規定，對於被告甲○○並無不利。依同時修正施行之刑法第
    2條第1項前段之規定，應適用舊法即修正前刑法第47條之規
    定）。原審對被告2人論罪科刑，固非無見。惟就被告2人販
    賣海洛因予雷國威部分，未論以共同正犯，尚有未合；另認
    定被告販賣海洛因予姚連成之金額為20,000元，亦與卷證不
    符，且未及為前揭刑法修正之比較適用，亦有未當。被告上
    訴否認販賣海洛因，指摘原判決此部分不當，雖無理由，惟
    原判決此部分既有未當，仍應撤銷改判。爰審酌被告無視於
    毒品對於人體健康之戕害及國家對於杜絕毒品犯罪之禁令，
    為圖私利不惜販賣毒品，危害社會及他人身心健康甚鉅，及
    其等犯罪後否認犯行，態度不佳，惟販賣毒品之次數及數量
    非多，尚無處以極刑之必要等一切情況，量處如主文第2項
    所示之刑，並宣告褫奪公權終身，以資懲儆。又扣案之第一
    級毒品海洛因18包（淨重58.61公克）、毒品分裝殘渣袋1大
    包中之毒品海洛因，應依毒品危害防制條例第18條第1項前
    段沒收銷毀之。附件監聽紀錄所示0000－000000號及0000－
    000000號手機 (不含門號)分別為被告甲○○及共同被告(共
    犯)李靜芬所有，已據彼等2人分別供承在卷，該2支手機為
    被告李健豪及共犯供本件販賣第一級毒品之用、毒品海洛因
    18包之外包裝（重7.47公克）、毒品分裝殘渣袋1大包、毒
    品分裝袋1大包、分裝毒品湯匙3支、研磨毒品用研磨皿2組
    、電子磅秤1台、販賣毒品帳冊3本，亦係被告所有，亦據共
    同被告李靜芬於警訊中供明在卷，上開器物係在被告住處查
    獲，顯係被告供販賣毒品犯罪所用之物，均應依同條例第19
    條第1項規定沒收之。再被告2人販賣第一級毒品所收款項
    13,000元，雖未扣案，惟為被告2人因犯罪所得之財物，亦
    應依同條例第19條第1項之規定諭知沒收，如全部或一部不
    能沒收時，以其財產抵償之。至於扣案之90,000元及手機5
    支，雖為被告甲○○所有，及其他扣案或未扣案監聽紀錄所
    列行動電話 (手機)，並無積極證據足資認定與本案有關，
    且為被告上開犯罪所用或所得之物，因不予宣告沒收，附此
    敘明。
貳、不另為無罪諭知部分：
　一公訴意旨另以：甲○○、李靜芬2人於93年3月至同年12月間
　  ，亦以行動電話為販毒工具，於花蓮市後火車站統一超商前
    等地，連續販賣第一級毒品海洛因予羅貴麟、郭張鵬、盧思
    源、陳坤龍、林天祥、魏世明、林坤宗等人。因認被告2人
    此部分亦涉有毒品危害防制條例第4條第1項之販賣第一級毒
    品海洛因罪嫌云云。
　二公訴意旨認被告連續涉犯上開販賣第一級毒品之罪嫌，無非
    以證人羅貴麟等人於警詢中之證詞，及通訊監察譯文為主要
    論據。
  三訊據被告堅決否認此部分之犯行，辯稱其等並沒有出售海洛
    因給羅貴麟、郭張鵬、盧思源、陳坤龍、林天祥、魏世明、
    陳坤宗等人。經查：
    (一)證人羅貴麟雖於警詢中陳稱伊曾向甲○○購買海洛因云云
      （警卷第44頁），但對於交易內容及地點等卻未能清楚指
      述。嗣於原審作證時，則否認曾向甲○○購買過海洛因，
      最多僅在電話中交談時有說要向甲○○購買海洛因，但遭
      甲○○以不夠供己施用為由拒絕（原審卷第 274頁）。又
      參諸被告甲○○及證人羅貴麟之通訊監察譯文內容，2 人
      僅言及購買安非他命之事，並無談及購買海洛因之情形。
      自不能單憑證人羅貴麟片面之指陳，遽認被告等有此部分
      之犯行。
    (二)證人郭張鵬固於警詢中指稱甲○○於93年6月23日，在花
      蓮縣新城鄉鄉村園有交付海洛因1小包予伊等情。然其於
      警詢中即說該毒品是姚皓升要請伊的，伊並沒有拿錢給甲
      ○○或姚皓升等語；嗣於原審又證稱：伊當時向姚皓升要
      毒品，後來機場旁等候甲○○，但都沒有等到人，所以並
      沒有拿到海洛因等語（原審卷第285、286頁）。是從郭張
      鵬之供述，尚難認定被告等有此部分之犯行。
    (三)證人盧思源雖於警詢中證述：伊自93年7月間起，即向甲
      ○○及李靜芬購買海洛因，共計約10餘次，都是先以電話
      聯絡好，在花蓮市後火車站前7－11超商交易，每次購買
      約1千元的海洛因云云（偵查卷第149、150頁）。惟被告2
      人與證人盧思源之通訊監察譯文中之多通對話，皆沒有具
      體談到有何毒品交易；且盧思源嗣於原審作證時，亦供稱
      ：當時在警詢中所言並不實在，伊並沒有向被告2人購買
      過毒品，而是因為在93年12月間，曾遭到被告2人毆打，
      懷恨在心，才會如此說等語（原審卷第287頁）。而證人
      在警詢所言亦無特別可信之情形，自不能僅據證人盧思源
      警詢中之供述，認定被告2人有此部分之犯行。
    (四)證人陳坤龍、林天祥、魏世明、陳坤宗亦僅證稱曾向被告
      購買安非他命，彼等並未具體證稱確曾向被告或李靜芬購
      買第一級毒品。
　　(五)此外，復查無其他積極證據足認被告有販賣第一級毒品給
　　　上述羅貴麟等人，原應就此部分為無罪之諭知，惟公訴人
　　　認此部分與前開販賣毒品有罪部分，有裁判上一罪之連續
　　  犯關係，爰不另為無罪之諭知。
據上論斷，應依刑事訴訟法第369條第1項前段、第364條、第299
條第1項前段，毒品危害防制條例第4條第1項、第18條第1項前段
、第19條第1項，修正前刑法第47條、第56條，修正後刑法第2條
第1項、第11條、第28條、第37條第1項，判決如主文。
本案經檢察官乙○○到庭執行職務。
中　　華　　民　　國　　96　　年　　2　　月　　8  　　日
                        審判長法  官  謝志揚
                              法  官  湯文章
                              法  官  蔣有木
以上正本證明與原本無異。
如不服本判決，應於判決送達後10日內向本院提出上訴狀。其未
敘述理由者，並應於提出上訴狀後10日內向本院補提理由狀 (須
附繕本)。
                              書記官  劉夢蕾
中　　華　　民　　國　　96　　年　　2　　 月　　 8 　　日
附錄    本判決論罪科刑法條：
毒品危害防制條例第4條第1項：
製造、運輸、販賣第一級毒品者，處死刑或無期徒刑；處無期徒
刑者，得併科新臺幣 1 千萬元以下罰金。
毒品危害防制條例第18條第1項：
查獲之第一、二級毒品及專供製造或施用第一、二級毒品之器具
，不問屬於犯人與否，均沒收銷燬之；查獲之第三、四級毒品及
製造或施用毒品之器具，無正當理由而擅自持有者，均沒入銷燬
之。但合於醫藥、研究或訓練之用者，得不予銷燬。
毒品危害防制條例第19條第1項：
犯第四條至第九條、第十二條、第十三條或第十四條第一項、第
二項之罪者，其供犯罪所用或因犯罪所得之財物，均沒收之，如
全部或一部不能沒收時，追徵其價額或以其財產抵償之。
